臺灣臺南地方法院民事判決　　　　　　 96年度重訴字第111號
原　　　告　金冠物產有限公司
法定代理人　甲○○
訴訟代理人　張文嘉律師
被　　　告　乙○○
訴訟代理人　江信賢律師
　　　　　　蔡麗珠律師
　　　　　　曾靖雯律師
上列當事人間請求給付貨款事件，經本院於民國96年10月25日言
詞辯論終結，判決如下：
    主  文
被告應給付原告新台幣壹仟萬元，及自民國九十六年四月十二日
起至清償日止，按週年利率百分之五計算之利息。
訴訟費用新台幣壹拾萬元由被告負擔。
本判決於原告以新台幣參佰參拾參萬參仟參佰參拾參元為被告供
擔保後，得假執行。但被告以新台幣壹仟萬元為原告預供擔保後
，得免為假執行。
    事 實 及 理 由
一、原告起訴主張：
  (一)被告係全通貿易有限公司（下稱全通公司）負責人，被告向
    原告吹噓全通公司為墨西哥車輪牌鮑魚台灣地區總經銷，如
    原告能自全通公司取得區域經銷權，則中盤商即會主動登門
    求購，不必原告自己去尋找買家，原告因而信以為真，與全
    通公司簽訂北區（包括基隆、台北、桃園、花蓮、宜蘭等）
    區域經銷合約。原告於簽訂經銷合約後，陸續向被告進貨，
    然發見銷售情形與當初被告所言有甚大落差，致原告無意繼
    續進貨，被告因恐原告如不願進貨，財路會被斷絕，乃向原
    告稱民國96年春節過後，如仍有餘貨未賣出，全通公司會按
    原價收回全部餘貨，並由被告簽發交付發票日95年9月30日
    、付款人彰化商業銀行西台南分行、票面金額新台幣（下同
    ）1000萬元、支票號碼CM0000000號之支票1紙（下稱系爭支
    票），以示願對原告收回餘貨負保證責任，原告因此同意繼
    續進貨。又原告向全通公司購貨金額合計約達7000萬元，為
    消化進貨，原告僱人跑業務、做廣告，最後將產品打入新光
    三越百貨公司，準備在96年春節前將業績衝上，孰知美國海
    洋花園公司竟出面聲稱『車輪』為其所有註冊商標，警告原
    告不得在產品包裝使用『車輪』字樣，導致新光三越百貨公
    司在春節前約半個月，將原告所販售「墨西哥安格車輪鮑魚
    」全部下架，使原告囤積產品更形嚴重。而於96年春節過後
    ，原告通知全通公司及被告收回超過1000萬元之餘貨，然全
    通公司及被告均拒不履行承諾，原告不得已將系爭支票於96
    年3月7日提示，亦因存款不足而遭退票。綜上，依票據法律
    關係及買回之買賣契約關係，請求被告給付1000萬元。
  (二)墨西哥鮑魚與墨西哥車輪鮑魚固均來自墨西哥，但能否使用
    『車輪』之商標名稱銷售，差別有如天壤，實際上被告之全
    通公司賣給原告之產品並非『車輪』鮑魚，但被告與原告簽
    訂經銷合約前，卻向原告稱其代理之產品為『車輪』鮑魚，
    且在經銷合約上記載產品為「墨西哥安格車輪鮑魚」，使原
    告誤信而向被告之全通公司購入7000多萬元鮑魚產品，目前
    不但嚴重滯銷，囤積大量貨品，而且僅能私下零星出售，不
    能光明正大的打廣告或在百貨公司、大賣場等地點銷售（因
    產品容器上有車輪名稱，侵犯他人註冊商標），造成原告鉅
    大之損失。復被告之全通公司與陳香志為代表人之ANCHOR
    INTERNATIONAL MARINE PRODUCT'S CO.LTD所簽訂之經銷合
    約，清楚記載產品名稱為墨西哥鮑魚，而非墨西哥車輪鮑魚
    ，足以證明被告係惡意欺騙原告。而被告及其妻是以經銷海
    產食品為業，對鮑魚十分內行，原告幕後負責人丙○○則是
    會計師，被告及其妻因委託丙○○辦理會計業務，而與丙○○接近，加上丙○○之姪女是被告兒子之家庭教師，被告及
    其妻跟著兒子之家庭教師稱呼丙○○為姑姑，使丙○○在對
    鮑魚外行及內心沒有防備之情形下，完全相信被告及其妻所
    言，犯下一生最大錯誤，以下半輩子會計師執業所得亦無法
    填補此次被騙所受損失。又被告辯稱經銷合約記載產品名稱
    為墨西哥安格車輪鮑魚，故其未向原告騙稱產品是墨西哥車
    輪鮑魚，但身為會計師之丙○○對鮑魚完全外行，以為安格
    車輪與車輪是同一產品，安格是代理商之名稱，車輪則是註
    冊之商標，且安格車輪四字未獲准註冊，被告在產品容器上
    使用安格車輪四字已經侵犯車輪之註冊商標；換言之，被告
    賣給原告之產品，原告根本不能合法銷售，故被告實難以推
    卸其詐騙原告之責任。再者，原告向全通公司進最後一批貨
    前，中區經銷商因為產品不易銷售，而與全通公司解約，此
    與簽約前被告向原告稱待其於中秋節前在媒體上打廣告後，
    就會有中盤商主動登門求購之說詞相反，原告因而不願再進
    最後一批貨，當時丙○○與另一會計師丁○○一起至廣州接
    洽台商公司，剛好陳香志亦在大陸，陳香志曾代表被告至丙○○下榻地點與丙○○見面，陳香志為游說原告將最後一批
    貨進完，允諾在96年春節過後如尚有餘貨未賣出，被告之全
    通公司會按原價買回，當時丁○○會計師亦在現場，丁○○
    並與陳香志交談良久，丙○○返台後，被告、被告配偶及陳
    香志三人又連袂至原告公司拜訪丙○○，再度允諾96年春節
    後如有庫存，全通公司會以原價買回，被告為取信原告，並
    開立系爭支票交予原告，原告始同意繼續進完最後一批貨，
    是被告開立系爭支票予原告時，原告尚不知向全通公司所購
    買鮑魚並非車輪牌鮑魚，原告是接獲95年7月26日國際通商
    法律事務所警告函後，始知向全通公司所購買鮑魚不能使用
    車輪商標銷售，而當時原告已進完全部貨品，後退無路，遂
    在被告保證用安格車輪名義銷售絕對沒有問題下，努力促銷
    產品，但在96年春節前又接獲國際通商法律事務所來函，在
    新光三越百貨公司上架之產品全部被下架，結果春節以前無
    法衝刺業績，春節過後囤積大量產品，被告則置之不理。另
    全通公司從出貨予原告中獲取極大之利益，全通公司為使原
    告同意進最後一批貨，允諾96年春節後如有餘貨願按原價買
    回，如未履行買回承諾，則原告可將系爭支票票款沒收作為
    全通公司買回價金之一部分，被告為全通公司實際負責人，
    其簽發個人之系爭支票予原告，係為保證全通公司必會向原
    告買回餘貨，而目前原告餘貨遠超過1000萬元，故原告得請
    求被告支付1000萬元。
  (三)證人丙○○與丁○○於95年7月17日一起至大陸拜訪客戶，
    同年7月26日返台，而於95年7月17日至26日丙○○與丁○○
    在大陸期間，陳香志曾至廣州丙○○下榻地點與丙○○商談
    ，希望原告繼續進完最後一批貨，為使原告同意進貨，陳香
    志並稱如原告在96年春節過後仍有餘貨未賣出，被告之全通
    公司會按原價向原告買回餘貨，陳香志與丙○○商談時丁○○亦在現場，故丙○○與丁○○均能證明陳香志表示被告之
    全通公司於96年春節過後願按原價向原告買回餘貨乙事。丙○○與丁○○於95年7月26日回台，同年7月27日被告與被告
    之妻及陳香志一起到原告公司，要求原告進最後一批貨，被
    告為使原告同意進貨，如陳香志在大陸所言一樣，向丙○○
    表示96年春節過後如原告有餘貨未賣出，全通公司會按原價
    向原告買回餘貨，被告並為保證全通公司一定會按原價買回
    ，當場簽發個人之系爭支票予原告，原告在收到被告交付之
    系爭支票後，遂同意進最後一批貨，全通公司乃於7月27日
    向原告出貨，丙○○則於7月28日代原告將1000萬元貨款匯
    給被告（95年7月27日出貨單記載貨款為11,988,000元，其
    中1,988,000元為包裝盒的費用，該筆費用全通公司同意負
    擔，故7月28日僅匯貨款1000萬元）。被告代理人於96年6月
    27日開庭時質疑為何被告所開支票之面額為1000萬元，並否
    認全通公司答應向原告買回餘貨及被告保證全通公司此一債
    務，惟由原告向全通公司進貨最後一筆貨款為1000萬元，與
    被告所開系爭支票面額相同，實足以證明被告為使原告同意
    進貨，而簽發與原告該次進貨所付貨款相同金額之支票，使
    原告相信被告及全通公司確實會買回餘貨，因而同意進貨並
    於次日付清全部貨款。原告於95年7月27日進貨，7月28日匯
    款予被告，之後就收到國際通商法律事務所95年7月26日發
    文之警告函，如果原告先收到上開警告函，知道向全通公司
    所進貨品非車輪牌鮑魚，則當不會同意向被告進貨，更不會
    匯款予被告，故原告在95年7月28日匯款以前尚不知向被告
    所進貨品非墨西哥車輪牌鮑魚。全通公司與原告簽約之前，
    被告就向原告誑稱其產品為墨西哥車輪牌鮑魚，不僅經銷合
    約上記載產品名稱為墨西哥安格車輪鮑魚，連產品廣告及產
    品包裝亦均使用安格車輪等字樣，但實際上該產品與車輪牌
    鮑魚有別，不能以「車輪」或「安格車輪」名稱在市場上銷
    售，因產品包裝上均有「安格車輪」字樣，故原告向被告所
    進貨品實際上不能賣，本來原告僅是擔心不好賣而不願再進
    貨，但比不好賣更嚴重者為根本不能賣，故縱使被告否認曾
    答應向原告買回餘貨，但因被告所賣貨物原告不能合法銷售
    ，原告得向全通公司解除契約，原告解除契約後亦得要求全
    通公司收回餘貨，與全通公司及被告答應向原告買回餘貨之
    結果相同，故認被告及全通公司曾同意向原告收回餘貨，對
    被告及全通公司絕無不公。
  (四)證人丙○○證稱：「（是誰向全通公司購貨？是你還是金冠
    公司？）當時金冠公司還沒有成立，是我出面處理，但事後
    是金冠公司購貨，發票是開給金冠公司，但所有的事情都是
    我在處理」、「（你是以何身分向全通公司進貨？）以幫金
    冠公司處理的身分進貨」等語，可知是金冠物產有限公司（
    下稱金冠公司）向全通公司購貨，買賣關係是存在於金冠公
    司與全通公司之間，並被告是向金冠公司保證買回餘貨，而
    丙○○僅是代理金冠公司洽談購貨及買回事宜而已，故由金
    冠公司請求給付1000萬元，實無違誤。復丙○○與全通公司
    簽訂經銷合約之時間為95年4月30日，而金冠公司核准設立
    日期為95年5月9日，可知簽訂經銷合約時，因金冠公司尚未
    成立，故丙○○以個人名義與全通公司簽約，之後立即著手
    申請設立金冠公司，待核准設立後，丙○○再將與全通公司
    簽訂之經銷合約轉讓予金冠公司，全通公司並同意與金冠公
    司發生經銷合約上所生之權利義務。又被告抗辯簽發系爭支
    票是為「擔保」原告所購買產品均為由墨西哥進口無誤，實
    則在被告簽發系爭支票以前，原告不僅從未質疑產品是否自
    墨西哥進口，且相信所購買產品即是車輪牌鮑魚，當時原告
    擔憂之問題是「如此高價之產品是否好賣」？原告是在95年
    7月28日將貨款匯出後，始接到警告函，故被告抗辯系爭支
    票是為「擔保」產品係自墨西哥進口，顯與事實不符。且由
    被告稱簽發系爭支票是為「擔保」某事乙點，可知系爭支票
    確實是為「擔保」之作用而簽發，爭執者僅是「擔保何事」
    而已？如前所述，原告在系爭支票簽發以前從未質疑產品是
    否自墨西哥進口，而證人丙○○、丁○○均證稱陳香志在大
    陸代表全通公司允諾買回餘貨，實可證明簽發系爭支票是為
    保證買回餘貨，而非保證產品是自墨西哥進口。被告質疑96
    年春節過後餘貨有多少尚不知，實不可能於95年7月27日簽
    發系爭支票，但依被告之抗辯，簽發系爭支票是為「擔保」
    產品確實自墨西哥進口，則一旦發見非從墨西哥進口，被告
    即應賠償相當於未賣出產品之價值之損失，而屆時未賣出之
    產品有多少開票時仍無法得知，由此實可見，被告上述抗辯
    實不可採。於95年7月26日雖是由陳香志在廣州向原告代表
    丙○○允諾買回餘貨，但陳香志向原告允諾而經原告同意進
    最後乙批貨後，陳香志立即通知全通公司，故翌日即7月27
    日全通公司立即向原告出貨，當日被告及其妻並欲向原告收
    取貨款，丙○○向被告表示等允諾買回之書面寫好後再付款
    ，被告則表示等陳香志回來再寫書面，丙○○遂又表示等陳
    香志回來寫書面後再付款，但被告希望趕快收到貨款，遂以
    簽發系爭支票表示會履行買回之證明，當時固然不知96年春
    節過後會有多少餘貨，但第一、二批貨款原告均已付清，僅
    剩第三批貨款1000萬元，被告乃簽發系爭支票予原告，由此
    可知，被告簽發系爭支票時確實知悉買回乙事，並因允諾買
    回而簽發系爭支票，故系爭支票之原因關係為被告保證全通
    公司應向原告買回96年春節過後之全部餘貨。全通公司為出
    賣人，但被告係全通公司之負責人，由被告為全通公司之債
    務負保證責任實合乎情理，故全通公司允諾買回，而被告保
    證全通公司會向原告買回，則原告當得請求被告給付1000萬
    元。
  (五)按規定每月營業額超過20萬元以上必須開立發票，而依丙○○與全通公司所簽訂之經銷合約，向全通公司進貨金額高達
    約7000萬元，每月營業額必遠高於20萬元，丙○○本身為會
    計師，深黯稅法相關規定，故與全通公司簽訂經銷合約後，
    立即著手設立原告金冠公司，規劃以原告公司從事銷售經銷
    合約之鮑魚產品，因此於原告公司獲准設立後，即將與全通
    公司所簽訂經銷合約之權利義務讓與原告公司，並要求全通
    公司開立以原告公司為買方之發票，俾原告公司日後得以做
    帳報稅，由此當可證明經銷合約是存在於原告公司與全通公
    司之間。復對全通公司而言，重要者為產品能否售出？及售
    出後能否收取貨款？至於以何人為買方，其實並不重要，故
    丙○○與全通公司簽訂經銷合約後，將合約之權利義務讓與
    原告公司，全通公司實無反對之餘地，此由全通公司於出貨
    後同意開立以原告公司為買方之發票一點，實足以證明，故
    全通公司有同意由原告公司承擔丙○○依經銷合約應負擔之
    義務，理無疑義。又被告固不否認是為擔保而簽發系爭支票
    ，但抗辯是擔保鮑魚產品為墨西哥生產，然如被告上述抗辯
    可採，即表示原告對鮑魚是否墨西哥生產一點抱持疑問，則
    簽約時理應就此特別約定，不可能直到95年7月進第三批貨
    時，才要求被告開立系爭支票，且經銷合約中亦無產品若非
    墨西哥生產應如何處罰之約定，實可證明原告並未懷疑產品
    是否墨西哥生產，故被告上述抗辯顯不可採。原告在進第三
    批貨（最後一批貨）前，得知中區經銷商因提前銷售而業績
    不理想，致與全通公司解約一事，此與原告於簽約時相信被
    告所言在中秋節前因全通公司積極打廣告而會有中盤商主動
    登門求售之預期落差極大，原告擔心貨品不易脫售因而不願
    續進第三批貨，始有95年7月26日陳香志在廣州與丙○○、
    丁○○會面之事，陳香志當日見面時代理全通公司承諾96年
    春節過後如有剩貨未賣出則願買回餘貨，丙○○因而代理原
    告同意進第三批貨，會談當日丙○○旋即返台，翌日全通公
    司就向原告出第三批貨並欲收取第三批貨款1000萬元，原告
    要求全通公司必須出具承諾買回之書面，被告乃開立系爭支
    票以替代承諾買回之書面，並謂等陳香志返台後再立書面，
    但被告於95年7月28日收到1000萬元貨款後，就對原告要求
    簽立書面一事相應不理。
  (六)由全通公司將發票開給原告公司一點，實可證明丙○○與全
    通公司簽訂經銷合約後，有通知全通公司由原告取得經銷契
    約之權利，及全通公司有同意由原告承擔經銷契約之債務，
    故經銷契約之主體為原告與全通公司殆無疑義。又陳香志希
    望原告繼續進第三批貨，而於95年7月26日在廣州與丙○○
    見面，陳香志承諾如原告於96年春節後仍有餘貨未賣完，全
    通公司會按進貨價向原告買回，雖然在法律上陳香志能否代
    表全通公司不無疑問，但由翌日即7月27日全通公司就向原
    告進第三批貨，被告並於同日簽發系爭支票予原告，及原告
    於7月28日匯1000萬元貨款予全通公司，實可確信系爭支票
    係擔保買回而非擔保產地，此從原告於96年春節（96年2月1
    8日）過後之3月7日提示系爭支票一點，亦可證明原告是因
    全通公司不履行買回承諾而將支票提示。
  (七)並聲明：(1)被告應給付原告1000萬元，及自支付命令送達翌
    日起至清償日止，按週年利率百分之5計算之利息。(2)願供
    擔保請准宣告假執行。
二、被告則以：
  (一)「…票據債務人不得以自己與發票人或執票人前手間所存在
    之抗辯事由，對抗執票人，然發票人非不得以自己與執票人
    間所存之抗辯事由對抗執票人，此觀票據法第13條前段之反
    面解釋而自明；又如發票人一旦提出其基礎原因關係不存在
    之對人抗辯，執票人自應就該基礎原因關係存在之積極事實
    ，負舉證責任」（最高法院81年度台上字第879號判決要旨
    參照）。原告起訴陳稱被告有向其吹噓支票以示全通公司為
    「墨西哥車輪牌鮑魚台灣區總經銷」，並稱96年春節過後如
    仍有餘貨未賣出，全通公司會按原價收回全部餘貨，並交付
    系爭支票保證云云，此為被告否認，原告僅空口白言，依法
    應負舉證之責。
  (二)被告從未向原告或丙○○吹噓為「墨西哥車輪牌鮑魚台灣區
    總經銷」，更未稱所販售之產品為「墨西哥車輪牌鮑魚」，
    此由全通公司與丙○○所簽立「（北區）區域經銷合約書」
    記載：「甲方同意將下列產品『墨西哥安格車輪鮑魚』（簡
    稱產品）的區域經銷權授予經銷商方（簡稱乙方）…」，並
    於第2條載明：「…為墨西哥『安格車輪』鮑魚產品…」、
    第13條載明：「…墨西哥『安格車輪』鮑魚產品…」等語，
    且『安格車輪』等字均以粗體底線特別標示，足證雙方明知
    交易產品為『墨西哥安格車輪鮑魚』，而非『墨西哥車輪牌
    鮑魚』，故原告之指控顯然不實。
  (三)被告對於系爭支票之真正不爭執，並系爭支票實際簽發時間
    為95年7月27日，然此係因原告曾經質疑鮑魚產品來源，為
    擔保所有「安格車輪鮑魚」均為自墨西哥進口之鮑魚無誤，
    並非其他地區之貨源混充，故簽發系爭支票交付之，絕非如
    原告所云為擔保買回餘貨，否則何不於96年春節過後再結清
    貨款（如此即無須入款後再退貨退款）？且開票當時之餘貨
    （按原告主張擔保買回餘貨，非最後一次進貨）數量與價額
    ，為何與票載之1000萬元不符？至於原告所稱「車輪牌鮑魚
    」廠商美國花園公司與「墨西哥安格車輪鮑魚」代理商穩鮑
    國際貿易有限公司間之商標專用權糾紛，與系爭貨款無關，
    亦不足證明被告有承諾收回餘貨之票據原因事實。
  (四)原告主張其請求權基礎為買賣契約或票據關係，惟系爭北區
    區域經銷合約書之立書人為「丙○○」與「全通公司」，而
    本件原告為「金冠公司」、被告為「乙○○」，則原告主張
    依買賣契約關係請求給付，顯屬有誤。又依原告歷次主張，
    均係稱「陳香志」而非全通公司或被告，與證人丙○○達成
    協議，且當時被告並未在場，故縱然此事為真，被告依法亦
    不受拘束。
  (五)系爭北區區域經銷合約書之立書人為「丙○○」與「全通公
    司」，而債權債務之主體應以締結契約之當事人為準，不問
    其果為實際上之買受人與否，應以該約所載之買受人名義起
    訴，最高法院40年台上字第1241號、43年台上字第99號判例
    可資參照；準此，倘若原告以買賣契約為請求權基礎，即有
    違上揭最高法院判例意旨，與法未合。況且，無論買賣關係
    存在於「丙○○」或「金冠公司」與「全通公司」之間，皆
    無向非契約當事人之「乙○○」請求給付之理，至為顯明。
    復無論證人丙○○或丁○○皆係證述「陳香志」承諾如到96
    年春節過後沒有賣完，其會按原價買回餘貨，且當時被告夫
    妻並未在場，是被告或全通公司顯然未為任何買回餘貨之保
    證，即便丙○○與陳香志達成任何協議，被告既非當事人，
    且不知情，依法無庸受到拘束。又證人丙○○自承：「（金
    冠公司在7月28日進最後一批貨之前，之前的貨有無賣完？
    ）沒有，都還囤積著」、「（總共進了價值多少的貨？）價
    值7000萬元的貨」等語；由此可證，被告簽發系爭支票絕非
    為擔保買回餘貨，否則支票面額豈會與開票當時之餘貨價額
    差距至甚？且證人丙○○於96年7月25日所庭呈之「切結書
    」，被告從未見過，亦未曾答應簽立任何保證書，純屬臨訟
    製作，無足憑採。反言之，假使被告保證買回餘貨一事為真
    ，為何原告未能提出經雙方簽立之切結書，而僅能提出丙○○片面草擬之切結書稿？在在可見，原告所言不實。
  (六)本件相關交易，雖係由「全通公司」或「璽瀛有限公司」開
    立統一發票予「金冠公司」，惟系爭北區區域經銷合約書之
    立書人為「丙○○」與「全通公司」，而債權債務之主體應
    以締結契約之當事人為準，不問其果為實際上之買受人與否
    ，應以該約所載之買受人名義起訴，已如前述，並發票之開
    立與契約當事人不一定相同，如同出賣人與所有人亦不一定
    相同；據此，原告以全通公司將交易發票開給原告為由，主
    張買賣契約關係存在於兩造之間，顯屬無據。況原告主張丙○○已將全通公司之經銷合約書之權利義務轉讓予原告，然
    債權讓與或債務承擔，應依民法第294條以下規定為之，否
    則不生效力，本件無論丙○○或原告均未曾對全通公司為債
    權讓與之通知，豈能謂已合法轉讓權利。又無論買賣關係存
    在於「丙○○」或「金冠公司」與「全通公司」之間，皆無
    向非契約當事人之「乙○○」請求給付之理，至為顯明。
  (七)並聲明：(1)駁回原告之訴。(2)如受不利判決，請准供擔保免
    為假執行。
三、兩造不爭之事項及簡化之爭點為：
  (一)兩造不爭執事項：
  1.被告乙○○係全通公司負責人。
  2.被告代表全通公司與訴外人丙○○簽立「（北區）區域經銷
    合約書」，由訴外人丙○○取得全通公司之「墨西哥安格車
    輪鮑魚」之北區經銷權。
  3.被告確於95年7月27日簽發發票日95年9月30日、付款人彰化
    商業銀行西台南分行、票面金額1000萬元、支票號碼CM0000
    000號之支票1紙，交予訴外人丙○○，以為擔保，屆期經原
    告於96年3月7日提示，因存款不足而遭退票。
  4.原告於96年春節後，確有至少價值1000萬元之餘貨未賣出。
  5.相關交易是由全通公司或璽瀛有限公司（被告之妻名義設立
    ）開立名義為金冠公司之統一發票。
  (二)兩造爭執事項：
  1.買賣（墨西哥安格車輪鮑魚）契約係存在於全通公司與原告
    或丙○○間？即原告主張依買回之買賣契約，有無理由？
  2.被告簽發交付系爭支票之原因關係，係為擔保買回餘貨，即
    於96年春節過後原告如仍有餘貨未賣出，全通公司按原價收
    回全部餘貨？或為擔保「安格車輪鮑魚」均為自墨西哥進口
    之鮑魚？
四、前揭不爭執之事實，業據原告提出「（北區）區域經銷合約
    書」1份、系爭支票及退票理由單各1紙、全通公司出貨單1
    紙、國內匯款申請書1紙、原告公司登記資料查詢1紙等件影
    本為證，並有被告提出之全通公司出貨單7紙影本附卷可稽
    ，是此部分之事實，自堪信為真實。茲就兩造之爭點，析述
    本院得心證之理由如下：
  (一)買賣（墨西哥安格車輪鮑魚）契約係存在於全通公司與原告
    或丙○○間？
  1.系爭「（北區）區域經銷合約書」係由訴外人丙○○與全通
    公司簽訂，並由訴外人丙○○匯款系爭第三批（最後一批）
    貨款1000萬元予全通公司，此為兩造所不爭執，並有「（北
    區）區域經銷合約書」1份及國內匯款申請書1紙在卷可按。
  2.證人丙○○到庭證稱：「（是誰向全通公司購貨？是你還是
    金冠公司？）當時金冠公司還沒有成立，是我出面處理，但
    事後是金冠公司購貨，發票是開給金冠公司，但所有的事情
    都是我在處理」、「全通公司當時說是要賣給我安格車輪牌
    鮑魚，他們說他們取得台灣車輪牌代理，因為當時金冠公司
    財力不夠，就由我支援」、「（你從何時開始進貨？）6月2
    0幾日，第一批的款項5月就先付款」、「（第二批何時進貨
    ？）7月份」、「（金冠公司與全通公司交易訂貨付款都是
    由誰跟誰在聯繫？）都是我和全通公司的乙○○及其妻陳雪
    莉聯繫」、「（你是以何身分向全通公司進貨？）以幫金冠
    公司處理的身分進貨」等語（見本院審卷第67頁、70頁）。
    又購買「墨西哥安格車輪鮑魚」係由全通公司或璽瀛有限公
    司開立名義為原告即金冠公司之統一發票，亦為兩造所不爭
    執。準此而論，系爭經銷合約雖係由訴外人丙○○與全通公
    司於95年4月30日簽立，然訴外人丙○○於簽訂系爭經銷合
    約後，隨即於95年5月9日設立金冠公司，有原告公司登記資
    料查詢1紙可按，並於95年6月間開始向全通公司購入「墨西
    哥安格車輪鮑魚」時，即要求以原告即金冠公司名義開立統
    一發票，且全通公司亦因訴外人丙○○之要求，就相關交易
    由全通公司或璽瀛有限公司開立名義為原告即金冠公司之統
    一發票，復就「墨西哥安格車輪鮑魚」之對外銷售，係由原
    告即金冠公司為之，又按發票為交易憑證之一種，其足以證
    明開立發票之廠商與買受人間具有買賣之交易事實存在，本
    件訴外人丙○○要求全通公司應以原告即金冠公司名義開立
    發票，其自有欲使原告公司與供貨廠商即全通公司直接發生
    買賣關係，並取得發票為交易憑證之意思。綜上，訴外人丙○○與全通公司簽訂系爭經銷合約後，即設立原告金冠公司
    ，並以原告公司從事銷售系爭經銷合約之鮑魚產品，且要求
    全通公司開立以原告公司為買方之發票，而全通公司亦開立
    名義為原告即金冠公司之統一發票，是足認訴外人丙○○原
    即欲以原告公司銷售鮑魚產品，而與全通公司簽立系爭經銷
    合約，並於原告公司設立登記後，已通知全通公司由原告取
    得系爭經銷合約權利，及全通公司亦同意由原告承擔系爭經
    銷合約之債務，即由原告與全通公司為本件買賣交易行為，
    而訴外人丙○○僅係代理或隱名代理原告。從而，原告主張
    系爭經銷合約及買賣關係之主體為原告與全通公司等語，應
    屬可採。
  3.由上述證據資料顯示，系爭經銷合約雖係由訴外人丙○○與
    全通公司簽訂，然已由原告取得系爭經銷合約之權利義務，
    訴外人丙○○僅係代理原告公司而為，其效力自及於本人即
    原告公司，是本件買賣（墨西哥安格車輪鮑魚）契約係存在
    於全通公司與原告間甚明。從而，被告辯稱：買賣關係存在
    於「丙○○」與「全通公司」之間云云，自屬無據。
  (二)被告簽發交付系爭支票之原因關係，係為擔保買回餘貨，即
    於96年春節過後原告如仍有餘貨未賣出，全通公司按原價收
    回全部餘貨？或為擔保「安格車輪鮑魚」均為自墨西哥進口
    之鮑魚？
  1.證人丙○○到庭證述：「（最後一批金冠公司是否原來不想
    進貨？）是，在新竹有一家中區的經銷商鄭貴元進行市場調
    查結果，貨品價格太高，賣不出去，就與全通公司解除合約
    ，要把貨轉給我們，我們不想進，因為發現中區經銷商跟他
    們解除合約一定有原因」、「（後來為何要進貨？）全通公
    司央請陳香志到飯店找我談，陳香志說進這批貨沒問題，全
    通公司要保證這批貨只要進貨，到96年春節過後沒有賣完，
    全部的貨全通公司要原價收回」、「（何時進貨？）我7月
    26日回來，全通公司7月27日送貨過來並要收款，我請乙○○及其妻要把保證原價買回的事簽好保證書，乙○○說等陳
    香志回來再簽，我就說那就等陳香志回來再收款，乙○○就
    說我怕的話，他可以先開1000萬元的支票給我保證，叫我先
    付款，等陳香志回來再寫之前在大陸答應我要保證的事情」
    、「（後來你何時付款？）7月28日」、「（這1000萬元的
    支票是否是最後一批的貨款？）是的」、「（你何時收到國
    際通商法律事務所的警告函？）我付完尾款才收到，我趕快
    問全通公司，他們無法答覆，我打電話給陳香志，陳香志說
    沒有問題，有註冊，我請他給我註冊資料，我才知道不是車
    輪牌的產品，全通公司雖然是總代理，但廣告何時刊登等事
    宜都是陳香志處理」、「（金冠公司在7月28日進最後一批
    貨之前，之前的貨有無賣完？）沒有，都還囤積著」、「總
    共進了價值7000萬元的貨」、「陳香志及我都有告訴乙○○
    ，乙○○也有跟陳香志聯絡，知道我要回來，所以就在7月
    27日把貨送過來，送貨來後，我有跟乙○○說保證的內容」
    、「（為何乙○○只開1000萬元的支票給你？）因為我最後
    一筆貨款就是1000萬元，之前的貨款都已經付清，我只能扣
    這1000萬元，請他開1000萬元的票給我保證」、「（乙○○
    開支票給你時如何說？）他說如果怕全通公司不會給我買回
    保證的話，他願意開一張1000萬元的票給我，作為全通公司
    會在96年春節過後我沒有賣完買回的保證」等語（見本院審
    卷第68至72頁）。又證人丁○○到庭證稱：我認識陳香志，
    有一起吃過飯，在大陸廣州一家飯店，是因為丙○○是我同
    學，經由丙○○邀約一起吃飯，當天討論的是丙○○有向陳
    香志進貨鮑魚，好像有未付款、未交貨的事情，丙○○說怕
    貨賣不出去，陳香志說若是賣不出去，他願意原價買回，丙○○本來不想再進貨，陳香志請丙○○把最後一批貨進貨就
    好，並說在年底應該沒有問題，若是賣不出去，他願意原價
    買回等語（見本院審卷第72至74頁）。據此，原告公司因系
    爭鮑魚貨品銷售不佳，囤積甚多，並全通公司中區經銷商與
    全通公司解約，而不願再進最後一批系爭鮑魚貨品，故由陳
    香志游說原告公司實際為交易行為之證人丙○○，並由陳香
    志承諾96年春節後如有庫存，全通公司會以原價買回，證人
    丙○○始同意購入最後一批系爭鮑魚貨品；換言之，由證人
    丙○○及丁○○之證詞可知，原告公司因前開因素，本不願
    再進最後一批鮑魚貨品，係因「陳香志」承諾（不論是否有
    經全通公司或被告之授權）如到96年春節過後仍有餘貨，即
    由全通公司按原價買回，始同意進貨。
  2.復系爭支票簽發時，原告餘貨之數量與價額雖不只1000萬元
    ，然系爭最後一批貨款為1000萬元，此為兩造所不爭執，並
    有國內匯款申請書1紙可按，並系爭支票實際上係於95年7月
    27日簽發，適為最後一批系爭鮑魚貨品進貨時，且先前原告
    所進二批鮑魚貨品之貨款均已付清，是本件爭執及原告當時
    所能請求全通公司買回餘貨，而由被告簽發系爭支票以為保
    證者，僅為最後一批系爭鮑魚貨品之貨款即1000萬元；質言
    之，原告所購買前二批鮑魚貨品，雖仍有囤積餘貨，惟本件
    係爭執是否購入最後一批鮑魚貨品，僅剩最後一批貨款1000
    萬元，是開立面額1000萬元之系爭支票以擔保買回餘貨，與
    常情相符。從而，被告辯稱開票當時之餘貨（按原告主張擔
    保買回餘貨，非最後一次進貨）數量與價額，為何與票載之
    1000萬元不符，據以主張系爭支票並非為買回餘貨之擔保云
    云，尚屬無據。又依系爭經銷合約第6條約定：「乙方於本
    約簽訂後應於2006年5月2日前以丙○○名義，繳交新台幣
    25,900,000元做為第一次貨款金額」、第7條約定：「甲方
    應於第二次出貨給乙方時應於7天前通知乙方，乙方應於甲
    方貨到時以現金支付第二次貨款，第三次亦然」，是第三次
    即最後一批貨款，依約應於貨到時即以現金支付，且全通公
    司亦無就最後一批貨款同意原告延至96年春節過後再行給付
    ，是被告辯稱如原告所云系爭支票係為擔保買回餘貨，何不
    於96年春節過後再結清貨款（如此即無須入款後再退貨退款
    ）云云，亦屬無據。
  3.又如被告所言，因原告曾經質疑鮑魚產品來源，為擔保所有
    「安格車輪鮑魚」均為自墨西哥進口之鮑魚無誤，並非其他
    地區之貨源混充，故簽發系爭支票交付之。惟查，就鮑魚產
    品來源之疑義，被告或全通公司得以提出產地證明、進口報
    單等相關文件，以為原告釋疑，焉須捨近求遠而簽發交付系
    爭支票以為擔保？並如原告或丙○○就鮑魚產品來源抱持疑
    問，理應於簽約時就此疑義為特別約定，豈會已進二批貨品
    ，即給付高達數千萬元之貨款後，遲至95年7月進第三批貨
    時，始要求被告開立系爭支票以為擔保產地？從而，被告辯
    稱系爭支票係為擔保貨品均為自墨西哥進口之鮑魚，並非其
    他地區之貨源混充云云，與常情有違，尚難採信。
  4.綜據上述事證以觀，原告因系爭鮑魚貨品銷售不佳等因素，
    不願再進最後一批貨品，而由陳香志游說證人丙○○，並由
    被告簽發交付系爭支票，以為擔保如於96年春節後仍有餘貨
    ，全通公司以原價買回，證人丙○○始同意購入最後一批系
    爭貨品甚明。又被告為全通公司負責人，為使公司業務順利
    推展，簽發個人之系爭支票以為保證全通公司必會向原告買
    回餘貨，亦與交易常情相符。準此，足認被告簽發交付系爭
    支票，確係為全通公司之買回債務負保證責任無誤，並原告
    於96年春節後，確有至少價值1000萬元之餘貨未賣出，此為
    兩造所不爭執，是原告與全通公司所約定如於96年春節過後
    仍有餘貨，即由全通公司按原價買回之停止條件，亦已成就
    。從而，被告以系爭支票係為擔保產地，而非擔保買回餘貨
    ，主張系爭支票基礎原因關係不存在云云，實屬無據。
五、綜上所述，系爭經銷合約及買賣關係之主體為原告與全通公
    司，並被告簽發交付系爭支票，係為原告如於96年春節後仍
    有餘貨，全通公司願以原價買回之保證，從而，原告依票據
    法律關係，請求被告給付1000萬元，及自支付命令送達翌日
    即96年4月12日起至清償日止，按週年利率百分之5計算之利
    息，為有理由，應予准許。又兩造分別陳明願供擔保，聲請
    宣告假執行或免為假執行，經核合於法律規定，爰分別酌定
    相當之擔保金額併予宣告之。
六、本件事證已臻明確，兩造其餘陳述及攻擊防禦方法經本院斟
    酌後認均不影響本判決之結果，爰不再逐一詳予論述，附此
    敘明。
七、本件訴訟費用確定為10萬元，應由被告負擔。
八、據上結論，本件原告之訴為有理由，依民事訴訟法第78條、
    第87條第1項、第390條第2項、第392條第2項、第3項，判決
    如主文。
中　　華　　民　　國　　96　　年　　11　　月　　 8　　日
                  民事第一庭    法  官  洪榮家
右為正本係照原本作成。
如對本判決上訴，須於判決送達後20日內向本院提出上訴狀
中　　華　　民　　國　　96　　年　　11　　月　　 8　　日
                                書記官  張豐榮
